【裁判字號】    89,上易,899
【裁判日期】    890919
【裁判案由】    詐欺
【裁判全文】
臺灣高等法院臺南分院刑事判決          八十九年度上易字第八九九號  Ａ
      上  訴  人  臺灣嘉義地方法院檢察署檢察官
      被      告  乙  ○  ○
右上訴人因被告詐欺案件，不服臺灣嘉義地方法院八十八年度易字第五二八號中華民
國八十九年二月二十九日第一審判決（起訴案號：臺灣嘉義地方法院檢察署八十八年
度偵續字第五號），提起上訴，本院判決如左：
      主      文
原判決撤銷。
乙○○意圖為自己不法之所有，以詐術使人將本人之物交付，處有期徒刑壹年。緩刑
參年。
      事      實
一、乙○○曾於民國（下同）八十五年間向甲○○借貸新台幣（下同）二十四萬元，
    尚未償還。竟意圖為自己不法之所有，於八十六年十月間，向甲○○佯稱其甫自
    南山人壽保險股份有限公司跳槽至新光人壽保險公司（下稱新光人壽公司），新
    光人壽公司將給付伊一筆簽約金五十六萬元，惟必須先提出一筆等值現金放在公
    司質押三個月，並言明三個月屆滿後，俟其領到五十六萬元之簽約金，必連同先
    前所欠之二十四萬元一併償還云云，而向甲○○借款六十萬元，甲○○不疑有他
    而陷於錯誤，遂於八十六年十月二十日再借六十萬元予乙○○（其中五十六萬元
    用台支本票以乙○○名義存入台新國際商業銀行嘉義分行三個月定存，以便由乙
    ○○持定存單質押在新光人壽公司，另四萬元以現金交付）。詎八十七年一月二
    十日，三個月定期存款到期，乙○○除按月領走定期存款利息三千零三十三元外
    ，並將該五十六萬元轉帳至其設在台新銀行嘉義分行之Ｚ0000000000
    000號帳戶內，而於八十七年一月二十日當天即分二次領光該五十六萬元，卻
    只償還十五萬元給甲○○，而將餘款供己花用，事後便避不見面，經甲○○屢次
    催討無著，始知受騙。
二、案經告訴人甲○○訴由臺灣嘉義地方法院檢察署檢察官偵查起訴。
      理      由
一、訊據被告乙○○固坦承於八十五年間向告訴人甲○○借貸二十四萬元，尚未償還
    ，復於八十六年十月間，向甲○○稱其甫自南山人壽保險股份有限公司跳槽至新
    光人壽公司，新光人壽公司將給付伊一筆簽約金五十六萬元，惟必須先提出一筆
    等值現金放在公司質押三個月，並言明三個月屆滿後，俟其領到五十六萬元之簽
    約金，必連同先前所欠之二十四萬元一併償還云云，而向甲○○借得六十萬元等
    情不諱，惟矢口否認有詐欺犯行，並辯稱：伊自南山人壽公司跳槽至新光人壽公
    司，公司會支付一百萬元之簽約金，先匯五十萬元，另五十萬元須先質押定存單
    於公司後才支付，確有該筆錢在公司，伊因周轉困難而未將領得簽約金五十六萬
    元用以清償，伊有取得甲○○同意慢慢還云云。經查：右揭事實，業據告訴人甲
    ○○迭次指訴甚詳。且查被告確有簽約金一百萬元可資領取，其中五十萬元須由
    被告辦理定存質押給新光人壽公司後始行發給，有新光人壽公司（八十八）新壽
    秘字第Ｏ六四號函附卷可證，並經證人即新光人壽公司協理梅素蘭到庭結證：被
    告至公司確有簽約金一百萬元，公司先以匯款五十萬元至她帳戶，再來就是她要
    先定存五十六萬元，質押給公司，公司再給付五十萬元，但因被告沒有錢，就一
    直沒辦定存，所以第二個五十萬元被告沒分到，公司確有一百萬元之簽約金等語
    屬實。參以被告自成向告訴人借貸此款前，已對外欠會款六、七十萬元，另欠信
    用卡款四、五十萬元，其父尚替其清償部分債務三百多萬元債務等情（見本院八
    十九年七月二十七日調查筆錄），足見被告明知自己無償付能力，竟又向告訴人
    佯稱俟其領到五十六萬元之簽約金，必連同先前所欠之二十四萬元一併償還云云
    ，而向甲○○借得六十萬元，嗣後領得簽約金五十六萬元，卻未依約向甲○○清
    償，其有為自己不法所有之意圖及詐欺犯意，至為灼然。故被告上開所辯，顯係
    事後卸責之詞，不足採信，其事證明確，犯行洵堪認定。
二、核被告乙○○所為，係犯刑法第三百三十九條第一項之詐欺取財罪。原審疏未詳
    加調查證據及未細心勾勒案情，遽以無證據證明被告犯罪，而為諭知無罪之判決
    ，尚嫌速斷。檢察官上訴意旨執此指摘原判決不當，為有理由，自應由本院將原
    判決撤銷改判。爰審酌被告之素行、犯罪之動機、目的、手段、方法、犯後已與
    告訴人和解，迄本院辯論終結時已清償告訴人計三十四萬七千元，有和解書及匯
    款回條在卷足稽，所生之危害減輕及犯後態度等一切情節，量處被告如主文第二
    項所示之刑。查被告未曾受有期徒刑以上刑之宣告，有卷內前科表可查，經此偵
    審程序及科刑判決之教訓，應知警惕諒無再犯之虞，本院認所宣告之刑，以暫不
    執行為適當，併諭知緩刑三年，以勵自新。
據上論斷，應依刑事訴訟法第三百六十九條第一項前段、第三百六十四條、第二百九
十九條第一項前段，刑法第三百三十九條第一項、第七十四條第一款，罰金罰鍰提高
標準條例第一條前段，判決如主文。
本案經檢察官蘇南桓到庭執行職務。
中    華    民    國      八十九      年      九      月        十九    日
      臺灣高等法院臺南分院刑事第一庭
                                      審判長法官  鄭    文    肅
                                            法官  楊    明    章
                                            法官  王    浦    傑
右正本證明與原本無異。
不得上訴。
                                      法院書記官  蔡    振    豐
中    華    民    國      八十九      年      九      月      二十一    日
附錄：本判決論罪科刑法條
刑法第三百三十九條第一項：意圖為自己或第三人不法之所有，以詐術使人將本人或
                          第三人之物交付者，處五年以下有期徒刑、拘役或科或
                          併科一千元以下罰金。


司法院資訊處製作；財團法人民間司法改革基金會備份。
